臺灣桃園地方法院刑事判決
110年度原訴字第132號
公  訴  人  臺灣桃園地方檢察署檢察官 
被      告  曾家祺



選任辯護人  梁雨安律師（法扶律師）
上列被告因違反毒品危害防制條例等案件，經檢察官提起公訴（
110年度偵字第27649號、第28262號），本院判決如下：
    主  文
曾家祺犯轉讓禁藥罪，處有期徒刑肆月。 
其餘被訴部分無罪。 
    事  實
一、曾家祺明知甲基安非他命係毒品危害防制條例列管之第二級
    毒品，亦為藥事法所規定之禁藥，依法不得轉讓，竟基於轉
    讓禁藥即甲基安非他命之犯意，於民國109年7月21日下午3
    時許，在郭清山位於桃園市○○區○○路0段000巷00弄00號住處
    ，無償轉讓含袋毛重約1公克之甲基安非他命1包予郭清山。
二、案經桃園市政府警察局八德分局報告臺灣桃園地方檢察署檢
    察官偵查起訴。
    理  由
壹、有罪部分：
一、證據能力：
    本判決所引用供述證據之證據能力，被告曾家祺、辯護人均
    同意作為證據，本院審酌各項證據作成時之情況，並無違法
    取證及證明力明顯過低之瑕疵，認為以之作為證據應屬適當
    ，依刑事訴訟法第159條之5第1項規定，均有證據能力。至
    於本判決所引用之非供述證據部分，與本案均有關連性，亦
    無證據證明係實施刑事訴訟程序之公務員以不法方式所取得
    ，依刑事訴訟法第158條之4反面解釋，亦具證據能力。
二、上揭犯罪事實，業據被告於警詢、偵查、本院審理中坦承不
    諱（見110年度偵字第27649號第23至24頁、第225頁、本院
    卷第75頁、第211頁），核與證人郭清山於偵查、本院審理
    中證述之情節大致相符（見110年度偵字第27649號第268頁
    反面、本院卷第190至191頁），並有證人郭清山之台灣檢驗
    科技股份有限公司濫用藥物檢驗報告在卷可稽（見110年度
    偵字第27649號第99頁），足認被告上開任意性自白與事實
    相符，堪予採憑。從而，本件事證明確，被告犯行，洵堪認
    定，應依法論科。
三、論罪科刑之理由： 
㈠、甲基安非他命雖係第二級毒品，但亦屬藥事法所稱之禁藥，
    而明知為禁藥而轉讓者，藥事法第83條第1項定有處罰明文
    。故行為人明知為禁藥即甲基安非他命而轉讓予他人者，其
    轉讓行為同時該當於毒品危害防制條例第8條第2項之轉讓第
    二級毒品罪及藥事法第83條第1項之轉讓禁藥罪，屬法條競
    合，而藥事法第83條第1項轉讓禁藥罪之法定本刑，較毒品
    危害防制條例第8條第2項轉讓第二級毒品罪之法定本刑為重
    ，且本案並無毒品危害防制條例第8條第6項、第9條加重其
    刑至二分之一之特別規定之適用，是依法條競合「重法優於
    輕法」之法理，應優先適用藥事法第83條第1項規定論處。
㈡、核被告所為，係犯藥事法第83條第1項之轉讓禁藥罪。其轉讓
    前持有甲基安非他命之低度行為，為轉讓之高度行為所吸收
    ，不另論罪。
㈢、公訴意旨固認被告本件犯行應論以累犯，惟除提出被告前案
    紀錄表外，並未具體說明被告有何特別惡性或對刑罰反應力
    薄弱之情形，參以最高法院刑事大法庭110年度台上大字第5
    660號裁定意旨，應認檢察官未就被告應依累犯加重其刑之
    事項具體指出證明方法，本院無從審認，故不依累犯規定加
    重其刑。
㈣、減輕事由：
  1.按行為人轉讓同屬禁藥之第二級毒品甲基安非他命（未達法
    定應加重其刑之一定數量）予成年人（非孕婦），依重法優
    於輕法之原則，擇較重之藥事法第83條第1項轉讓禁藥罪論
    處，如行為人於偵查及歷次審判中均自白，仍應適用毒品危
    害防制條例第17條第2項規定減輕其刑（最高法院刑事大法
    庭109年度台上大字第4243號裁定意旨參照）。被告於偵查
    及本院審理中均自白犯行，應依毒品危害防制條例第17條第
    2項規定減輕其刑。
  2.被告雖供稱其毒品來源係向「路哥」購得云云，惟本案並未
    因被告供出毒品來源而查獲其他正犯或共犯，有桃園市政府
    警察局八德分局111年3月22日函文、臺灣桃園地方檢察署11
    1年5月18日函文在卷可稽（見本院卷第85頁、第117頁），
    自無從依毒品危害防制條例第17條第1項規定減輕或免除其
    刑。
㈤、爰審酌被告明知毒品對人體身心健康之危害性，無視國家杜
    絕毒品犯罪之禁令，轉讓毒品予他人，助長施用毒品之氾濫
    ，所為實屬不該，惟念其犯後坦承犯行，尚見悔意，兼衡其
    犯罪動機、目的、手段、素行、轉讓毒品之數量、警詢中自
    承國中肄業之智識程度、家庭經濟狀況貧寒等一切情狀，量
    處如主文所示之刑。　
四、沒收部分：
　　扣案之VIVO廠牌搭配門號0000000000號行動電話1支，因無
    證據證明與本案有關，不予宣告沒收。　
貳、無罪部分：
一、公訴意旨另以：被告明知甲基安非他命係毒品危害防制條例
    列管之第二級毒品，依法不得販賣，竟基於販賣第二級毒品
    以牟利之犯意，於109年7月22日上午11時42分許，郭清山先
    以手機通訊軟體LINE訊息通知被告稱「我們在南興了」，被
    告復前往桃園市大溪區仁和路2段190巷與仁和路548巷口雜
    貨店前，以新臺幣（下同）2,000元之價格販賣毛重約1公克
    之甲基安非他命1包予郭清山1次。因認被告就此部分涉犯毒
    品危害防制條例第4條第2項之販賣第二級毒品罪嫌。
二、按犯罪事實應依證據認定之，無證據不得認定犯罪事實；不
    能證明被告犯罪者，應諭知無罪之判決，刑事訴訟法第154
    條第2項、第301條第1項分別定有明文。又刑事訴訟法第161
    條第1項規定：檢察官就被告犯罪事實，應負舉證責任，並
    指出證明之方法。因此，檢察官對於起訴之犯罪事實，應負
    提出證據及說服之實質舉證責任。倘其所提出之證據，不足
    為被告有罪之積極證明，或其指出證明之方法，無從說服法
    院以形成被告有罪之心證，基於無罪推定之原則，自應為被
    告無罪判決之諭知。又認定犯罪事實應依證據，為刑事訴訟
    法所明定，故被告否認犯罪事實所持之辯解，縱屬不能成立
    ，仍非有積極證據足以證明其犯罪行為，不能遽為有罪之認
    定。購毒者所稱向某人買受毒品之指證，不得作為該人有罪
    判決之唯一證據，仍須調查其他必要之證據，以察其是否與
    事實相符。良以犯毒品危害防制條例第4條至第8條、第10條
    或第11條之罪者，依同條例第17條第1項規定供出毒品來源
    ，因而查獲其他正犯或共犯者，減輕或免除其刑。其憑信性
    於通常一般人已有所懷疑，縱自形式上觀察，並無瑕疵，其
    真實性仍有待其他必要證據加以補強。而所謂必要之補強證
    據，固不以證明販賣毒品犯罪構成要件之全部事實為必要，
    但以與購毒者之指證具有相當之關聯性，經與購毒者之指證
    綜合判斷，已達於通常一般人均不致有所懷疑而得確信者，
    始足當之。
三、本件公訴意旨認被告涉犯此部分販賣第二級毒品罪嫌，無非
    係以被告供述、證人郭清山、林怡君之證述、被告與證人郭
    清山之LINE、臉書訊息對話截圖、甲基安非他命照片、車號
    000-0000號重型機車及車號0000-00號自用小客車之車輛詳
    細資料報表、道路監視器影像翻拍畫面等為其主要論據。
四、訊據被告堅決否認有何販賣第二級毒品予郭清山之犯行，辯
    稱：我當天跟郭清山在雜貨店前見面，是去拿我前妻吳淑芬
    的機車修理費300 元，我沒有販賣甲基安非他命等語；辯護
    人則為其辯護以：證人郭清山已證稱被告並無販賣毒品，而
    係合資購買毒品等語。經查：
㈠、證人郭清山於109年7月22日上午11時42分許，以通訊軟體LIN
    E向被告表示「朋友要處理」、「我們在南興了」等語，之
    後被告與證人郭清山有在桃園市大溪區仁和路2段190巷與仁
    和路548巷口雜貨店前見面等情，業據被告供陳在卷（見本
    院卷第75頁），核與證人郭清山之證述大致相符（見110年
    度偵字第27649號第73頁），並有被告與證人郭清山之LINE
    對話紀錄、監視器畫面翻拍照片在卷可稽（見110年度偵字
    第27649號第107頁、第125至127頁），此部分事實，堪以認
    定。
㈡、證人郭清山固於警詢中證稱：109年7月22日約12時許，前往
    桃園市大溪區仁和路2段190巷與仁和路2段548巷口雜貨店前
    ，當時我人原本就在附近，快到上述地點後LINE給曾家祺，
    說我們到南興了，於是曾家祺騎一台黑色機車來雜貨店，我
    用2,000元向曾家祺購買安非他命1公克等語（見110年度偵
    字第27649號第73頁）；於偵查中證稱：109年7月22日我跟
    曾家祺約在大溪區仁和路2段190巷那邊，當時是要交易毒品
    ，這次跟他買2,000元的毒品等語（見110年度偵字第27649
    號第268頁正面），其指證有於109年7月22日在桃園市大溪
    區仁和路2段190巷與仁和路548巷口雜貨店前，向被告購買2
    ,000元甲基安非他命，而此節既為被告所否認，揆諸前揭說
    明，仍需有其他補強證據佐證證人郭清山所述為真。
㈢、惟證人郭清山於本院審理時改稱：109年7月22日我有去桃園
    市大溪區仁和路2段190巷雜貨店的門口，那時候我記得是還
    被告修車費1,800多元，因為被告摩托車被我弄壞掉，在雜
    貨店前沒有交易毒品；當天上午我跟被告合資購買毒品，我
    們一起去跟上游買，他載我過去南興大廟那邊，藥頭再過來
    找我們，我跟被告各出2,000元，總共買4,000元2公克，一
    人1公克，藥頭給我們2包等語（見本院卷第185至186頁、第
    191至194頁），證人郭清山就其於109年7月22日有無在上開
    雜貨店前向被告購買甲基安非他命並完成交易等重要事實，
    前後證述不一，已有瑕疵，而證人郭清山於警詢、偵查中就
    其有向被告購買甲基安非他命之證述雖屬一致，然證人郭清
    山既係向被告購買毒品之人，仍應有補強證據加以擔保，自
    難僅憑其單一證述，即遽為被告有罪之認定。
㈣、再觀諸被告與證人郭清山之LINE對話紀錄，證人郭清山僅稱
    「朋友要處理」、「我們在南興了」等語（見110年度偵字
    第27649號第107頁），至多僅係證人郭清山與被告相約見面
    之對話，並無任何依社會通念足以辨明交易毒品品項、數量
    及價金之資訊或暗語，是以被告與證人郭清山見面後從事何
    事，是否有進行毒品交易，均無從自上開對話內容中得知；
    再者，被告與證人郭清山之臉書對話紀錄中，被告固曾提及
    「還是你們在那不要動就好了」、「我去拿回來」、「你按
    看看是不是實心的」、「你們真是的，錢要少給阿又要東西
    又要吃又要插又要凹」等語（見110年度偵字第27649號第11
    3頁），然依卷內之對話截圖，無法確認對話時間係在109年
    7月22日或之前之對話，而被告曾於109年7月21日下午3時許
    ，轉讓甲基安非他命予證人郭清山，業經本院認定如前，尚
    難排除被告上開對話係針對其於109年7月21日轉讓予證人郭
    清山之甲基安非他命；又被告固另於109年7月22日（星期三
    ）下午1時9分向證人郭清山表示「對不對用起來耐久吧因為
    他是實心的厚重的，試過了還會說我亂來嗎」等語（見110
    年度偵字第27649號第113頁），然證人郭清山於本院審理時
    證稱其有與被告一同至南興大廟附近，合資向藥頭購買甲基
    安非他命，業如前述，並證稱：被告傳這段話應該是拿完毒
    品傳的等語（見本院卷第196至197頁），則被告上開對話內
    容，亦不足以作為證人郭清山指證被告有於109年7月22日在
    桃園市大溪區仁和路2段190巷與仁和路548巷口雜貨店前，
    販賣第二級毒品之補強證據。
五、綜上所述，證人郭清山上開證詞非無瑕疵所指，復無其他補
    強證據足以擔保證人郭清山證詞之真實性，公訴人提出之其
    他證據，亦不足以證明被告有於109年7月22日販賣甲基安非
    他命予證人郭清山之事實，揆諸前開說明，自無法僅憑證人
    郭清山之單一指述，即認被告有販賣甲基安非他命之犯行。
    因公訴人所舉之事證，在客觀上尚未達於通常一般人均不致
    有所懷疑，得確信其為真實之程度，本院無從形成被告此部
    分犯行有罪之確信，基於無罪推定原則，自應就被告被訴此
    部分犯行為無罪判決之諭知，以昭審慎。
據上論斷，應依刑事訴訟法第299條第1項前段、第301條第1項，
藥事法第83條第1項，毒品危害防制條例第17條第2項，刑法第11
條，判決如主文。
本案經檢察官周欣蓓提起公訴，檢察官黃翎樵到庭執行職務。
中　　華　　民　　國　　111 　年　　7 　　月　　29　　日
                  刑事第九庭審判長法    官  陳品潔
　　　　　　　　　 
　　　　　　　　　                法    官  王鐵雄
　　　　　　　　　
　　　　　　　　　                法    官  蔣彥威
以上正本證明與原本無異。
如不服本判決應於收受判決後20日內向本院提出上訴書狀，並應
敘述具體理由。其未敘述上訴理由者，應於上訴期間屆滿後20日
內向本院補提理由書(均須按他造當事人之人數附繕本)「切勿逕
送上級法院」。 
　　　　　　　　　　　　　　　    書 記 官　賴葵樺
中　　華　　民　　國　　111 　年　　7 　　月　　31　　日
附錄本件論罪科刑法條全文：藥事法第83條
明知為偽藥或禁藥，而販賣、供應、調劑、運送、寄藏、牙保、
轉讓或意圖販賣而陳列者，處7年以下有期徒刑，得併科新臺幣5
千萬元以下罰金。
犯前項之罪，因而致人於死者，處7年以上有期徒刑，得併科新
臺幣1億元以下罰金；致重傷者，處3年以上12年以下有期徒刑，
得併科新臺幣7千5百萬元以下罰金。
因過失犯第1項之罪者，處2年以下有期徒刑、拘役或科新臺幣5
百萬元以下罰金。
第1項之未遂犯罰之。